【裁判字號】    89,上訴,1827
【裁判日期】    890801
【裁判案由】    偽造有價證券等
【裁判全文】
臺灣高等法院臺中分院刑事判決              民國八十九年度上訴字第一八二七號
    上  訴  人
    即  被  告  己○○
    指定辯護人  本院公設辯護人  乙○○
右上訴人因偽造有價證券等案件，不服臺灣臺中地方法院中華民國八十九年八月一日
第一審判決（民國八十八年度訴字第二四一八號，起訴案號：臺灣臺中地方法院檢察
署民國八十八年度偵字第一一七五一、一二○一八號），提起上訴，本院判決如左：
    主      文
原判決撤銷。
己○○連續意圖供行使之用，而偽造有價證券，處有期徒刑參年陸月。
如附表編號一、二、三所示之本票參紙、編號四所示支票上所示「謝清雄」、「張簡
嬿琳」之署押，均沒收。
    事      實
一、己○○於民國（下同）八十三年間因詐欺案經原審法院以八十三年易緝字第一二
    八號發布通緝，而於通緝期間，己○○為逃避警方追緝乃對外自稱謝清雄，在高
    雄縣鳳山市○○○路十巷二十九號經營房屋仲介公司，竟為自己不法之所有及供
    行使之用之不法意圖，並基於概括之犯意，(一)先於八十六年四月五日，在其經營
    之仲介公司內，偽以「謝清雄」之名義，簽發以謝清雄為發票人、發票日八十六
    年四月五日（起訴書誤載為八十六年四月三十日）、到期日八十六年四月三十日
    、面額新臺幣（下同）四十萬元之如附表編號一所示之本票一紙，向丙○○○○
    借得同額之現款；(二)又於八十七年九月二十二日及二十九日，在高雄縣大寮鄉○○村○○路成功市場內，偽以「謝清雄」名義，簽發金額分別為五萬元、二萬五
    千元如附表編號二、三所示之本票二紙，並於發票人處偽簽「張簡嬿琳」之簽名
    ，盜蓋張簡嬿琳之印章於該本票上，復持以向丁○○詐借同額現款；(三)再於八十
    七年十一月十五日，竟意圖為自己不法之所有，將張簡蔡春琳所委託其代為調現
    之付款人為中華商業銀行鳳山分行、帳號00000000號、發票人張錦堂、
    票號二八三○九五號、發票日八十八年一月三十一日、面額十萬元之如附表編號
    四所示之支票一紙侵占入己，旋即於該支票背面偽造「張簡嬿琳」及「謝清雄」
    二人之背書，持之交予丁○○，用以償還其借款，而足以生損害於丁○○債權之
    實現及張簡嬿琳、謝清雄之社會交易信用評價。嗣丁○○屆期提示該支票，惟該
    支票已經掛失止付而遭退票，始知受騙，而得悉上情。
二、案經丁○○訴由高雄縣警察局林園分局報請臺灣高雄地方法院檢察署呈請臺灣高
    等法院檢察署核定移轉臺灣臺中地方法院檢察檢察官；以及丙○○○○訴由臺灣
    高雄地方法院檢察署呈請臺灣高等法院檢察署核定移轉臺灣臺中地方法院檢察署
    檢察官一併偵查起訴。
    理      由
一、訊據被告己○○固坦承於右揭時地以謝清雄名義簽發面額四十萬元之本票向丙○○○○借款，並以謝清雄、張簡嬿琳之名義簽發面額分別為五萬元、二萬五千元
    之本票各一紙向丁○○借款，及以謝清雄、張簡嬿琳之名義在張錦堂所簽發之支
    票背面背書，並持之用以償還丁○○之債務等情不諱。惟矢口否認有何詐欺、偽
    造有價證券及偽造文書之犯行，並辯稱：「謝清雄」係伊的偏名，伊被通緝時改
    以謝清雄之名義經營房屋仲介公司，基於票據法上之簽名，只需表明簽名者之文
    字記載，均有簽名之效力，如得確認其為同一人，不論以雅號、渾名、偏名均無
    不可，且伊向丙○○○○之借款業已清償，至於向丁○○借款之本票二紙，係張
    簡嬿琳同意伊所簽發的，而張錦堂之支票，係張簡嬿琳交予伊並同意伊以其名義
    背書的，故伊並無任何為自己不法所有及供行使之用而偽造有價證券之不法意圖
    云云。
二、經查：
  (一)右揭犯罪事實(一)部分之事實，業據告訴人丙○○○○指訴綦詳，復有偽造之本票
    一紙在卷可資佐證。被告雖以謝清雄係其偏名，是告訴人丙○○○○對於其同一
    性不致誤判，當無受損害之虞云云置辯。惟被告於原審審理時自承：「（問：通
    緝期間你改稱為謝清雄？）是我的偏名，但偏名只有我母親知道。」等語（見原
    審卷第二十八頁正面），其於偵查中則稱：「清雄是我的小名，大家都叫我清雄
    」，「因我被通緝所以用謝清雄之名字，八十五、八十六年間大家都叫我謝清雄
    ：：：」，參以被告自承與張簡嬿琳合夥經營房屋仲介而張簡嬿琳之母戊○○○○在警訊中指稱被告不敢以真名見人，使用偽名謝清雄在外招搖撞騙，及告訴人
    丁○○、張簡嬿琳之姐丙○○○○於偵審中皆一致指稱渠等均不知被告之真實姓
    名為己○○，被告僅於借款時自稱謝清雄等情，顯見被告確係因被通緝恐被人識
    破而隱匿真實姓名，使用偽名對外行騙，並無人知悉被告之真實姓名，被告謂謝
    清雄係其小名云云，顯非實在，被告之母謝楊卜證稱己○○因小時候不好帶所以
    叫他偏名等語，亦與被告在偵查中所供於被通緝後，八十五、八十六年間始使用
    謝清雄之名字等情不符，謝楊卜之上述證言亦屬袒護之詞，應不足採。足認謝清
    雄之名字並非行之有年，具有普遍性而為被交往之親友客戶等社會多數人所週知
    之所謂偏名，被告隱瞞真實姓名，使用一般人所不知之姓名謝清雄簽發票據及背
    書，一般人既不知其真實姓名，自屬偽冒謝清雄名義為發票人及背書人無疑。又
    被告雖辯以該筆借款於八十六年間業已清償云云，惟此為告訴人丙○○○○所否
    認，並陳稱尚餘一十六萬一千元未清償（見臺灣臺中地方法院檢察署八十八年度
    偵字第一一七五七號偵查卷宗），雖辯稱係用張簡嬿琳於萬泰銀行鳳山分行之帳
    戶，卻無法交代該帳戶之帳號為何，亦未就其如何還款等情舉證交代，以供本院
    查明。是被告空言否認，所為上開辯解乃屬卸責之詞，不足採信。
  (二)右揭犯罪事實(二)部分之事實，業據告訴人丁○○指訴歷歷，並有偽造之本票二紙
    附卷可憑。且被告先於偵查中及原審、本院審理時辯稱該本票上張簡嬿琳之簽名
    係其本人所簽，印章係張簡嬿琳的（見前開偵查卷第十二頁、原審八十九年一月
    四日訊問筆錄、本院卷第三十六頁正面），其於原審審理時又改稱係張簡嬿琳同
    意伊所簽的，她當時有在場，說順便幫她簽名就好云云（見原審八十九年一月四
    日訊問筆錄及八十九年二月二十四日審判筆錄），其說詞前後不一，顯有瑕疵，
    自難採信。再者，若張簡嬿琳於被告簽發系爭本票時在場，其又無不能簽名之障
    礙，以現今社會大眾所樂於接受之票據乃由本人親自簽名發票之經驗法則以觀，
    豈有本人在場不親自簽名發票而委諸他人代簽之理？是被告前開所辯，要屬卸責
    之詞，亦不足採。
  (三)右揭犯罪事實(三)部分之事實，被告雖以係張簡嬿琳交予伊系爭支票，並同意伊以
    其名義背書云云置辯。惟查，該支票係告訴人張簡蔡春琳交予其代為調現等情，
    業據證人戊○○○○於警訊時證述明確。復有票據遺失申報書在卷可稽。至戊○○○○於偵審中改稱支票係放在機車置物箱內，被己○○騎走，並不知拿支票給
    被告調現亦不知張簡嬿琳有無拿支票與被告云云，顯係事後迴護之詞，不足採信
    。次查被告於偵查中自承：「．．．我與她（指張簡嬿琳）合夥做生意，她有授
    權我寫。」等語（見前開偵查卷第二十四頁背面）；而被告亦自承該支票係用以
    清償向丁○○之借款等情，已如前述，核被告前開所述系爭支票既係用以清償其
    向丁○○之借款，要與合夥經營之業務無涉，則既與合夥業務無關，張簡嬿琳又
    豈有同意並授權被告背書之理？是被告此部分所辯，要與事實不符，殊無足取。
    此外，復有偽造背書之支票一紙在卷可按，其犯行應堪認定。
三、綜上所述，被告偽以「謝清雄」、張簡嬿琳之名義簽發前開本票，以及於支票背
    面背書，而其空言否認，所為前述辯解，顯係畏罪卸責之詞，不足採信。本件事
    證明確，其犯行堪以認定。
四、核上訴人即被告己○○所為，係犯刑法係犯刑法第三百三十九條第一項之詐欺取
    財罪、第二百十六條、第二百十條之行使偽造私文書罪、第三百三十五條第一項
    之侵占罪、第二百零一條第一項之偽造有價證券罪。而被告盜用印章為偽造有價
    證券之階段行為；偽造署押亦為偽造私文書及偽造有價證券之階段行為；行使偽
    造有價證券之低度行為，應為偽造之高度行為所吸收；偽造私文書進而行使，偽
    造之低度行為應為行使之高度行為所吸收，均不另論罪。其先後詐欺、行使偽造
    私文書及偽造有價證券之行為，時間緊接，各該犯罪構成要件相同，顯係基於概
    括犯意為之，為連續犯，應分別以一罪論，並加重其刑。又被告以一行使偽造「
    張簡嬿琳」、「謝清雄」二人背書之行為，侵害該二人法益，為想像競合犯，應
    從一重之行使偽造私文書罪處斷。又被告所犯上開詐欺、行使偽造私文書、侵占
    及偽造有價證券四罪間，有方法結果之牽連關係，為牽連犯，應從一重之偽造有
    價證券罪處斷。原審予以論科，固非無見，惟查原判決就附表編號一、二、三所
    示之本票既已宣告沒收，自包括上開本票上偽造之「謝清雄」、「張簡嬿琳」之
    署押、印文已宣告沒收，原判決對上述署押、印文重複宣告沒收，復於事實欄將
    「張簡嬿琳」誤載為「張簡嬿玲」，均有未洽。被告上訴否認犯罪，雖無理由，
    但原判決既有上述可議之處，自應撤銷改判。爰審酌被告因詐欺案經法院通緝，
    仍不知悔改而復犯下本案，有臺灣臺中地方法院檢察署刑案資料查註紀錄表附卷
    可稽，並審酌其犯罪之動機、目的、手段、犯罪所得金額，以及犯罪後猶飾詞圖
    卸，毫無悔意等一切情狀，量處如主文第二項所示之刑，以示懲儆。如附表編號
    一、二、三所示之本票係偽造之有價證券，應依刑法第二百零五條之規定宣告沒
    收。如附表編號四所示票據上「謝清雄」、「張簡嬿琳」之簽名，皆為偽造之署
押，印文，為偽造之印文，併依刑法第二百十九條規定宣告沒收。
五據上論斷，應依刑事訴訟法第三百六十九條第一項前段、第三百六十四條、第二
    百九十九條第一項前段，刑法第五十六條、第三百三十九條第一項第二百十六
    條、第二百十條第三百三十五條第一項、第二百零一條第一項、第五十五條
    第二百零五條、第二百十九條，罰金罰鍰提高標準條例第一條前段，判決如主文
    。
本案經檢察官甲○○到庭執行職務。
中      華      民      國      九十      年      二      月    二十    日
                                  臺灣高等法院臺中分院刑事第六庭
                                        審判長法  官  李  文  雄
                                              法  官  陳  嘉  雄
                                              法  官  龔  永  昆
右正本證明與原本無異。
如不服本判決應於收受送達後十日內向本院提出上訴書狀，其未述上訴之理由者並
得於提起上訴後十日內向本院補提理由書（均須按他造當事人之人數附繕本）。
                                              書記官  陳  麗  玉
中      華      民      國      九十      年      二      月    二十    日
附錄刑法法條：
刑法第三百三十九條第一項
意圖為自己或第三人不法之所有，以詐術使人將本人或第三人之物交付者，處五年以
下有期徒刑、拘役或科或併科一千元以下罰金。
刑法第二百十條
偽造、變造私文書，足以生損害於公眾或他人者，處五年以下有期徒刑。
刑法第三百三十五條第一項
意圖為自己或第三人不法之所有，而侵占自己持有他人之物者，處五年以下有期徒刑
、拘役或科或併科一千元以下罰金。
刑法第二百零一條第一項
意圖供行使之用，而偽造、變造公債票、公司股票或其他有價證券者，處三年以上十
年以下有期徒刑，得併三千元以下罰金。
 附表：
┌─┬───┬─────┬─────┬────┬─────┬──────┐
│編│票  據│發  票  日│到  期  日│票據號碼│面      額│ 偽  造  之 │
│號│種  類│(民    國)│(民    國)│        │ (新臺幣) │ 名  義  人 │
├─┼───┼─────┼─────┼────┼─────┼──────┤
│一│本 票 │八十六年四│八十六年四│  265030│ 四 十萬元│發票人謝清雄│
│  │      │月五日    │月三十日  │        │          │            │
├─┼───┼─────┼─────┼────┼─────┼──────┤
│二│本  票│八十七年九│八十七年十│  149755│  五萬元  │發票人謝清雄│
│  │      │月二十二日│二月二十二│        │          │ 張簡嬿琳   │
│  │      │          │日        │        │          │            │
├─┼───┼─────┼─────┼────┼─────┼──────┤
│三│本  票│八十七年九│八十七年十│  149756│二萬五仟元│發票人謝清雄│
│  │      │月二十九日│月十日    │        │          │ 張簡嬿琳   │
│  │      │          │          │        │          │            │
├─┼───┼─────┼─────┼────┼─────┼──────┤
│四│支  票│八十八年一│無        │AG028309│   十萬元 │背書人謝清雄│
│  │      │月三十一日│          │5       │          │  張簡嬿琳  │
│  │      │          │          │        │          │            │
└─┴───┴─────┴─────┴────┴─────┴──────┘
                                       Ｄ


司法院資訊處製作；財團法人民間司法改革基金會備份。
